最高法院刑事判決　　　　　　　　　　　　　　　九十一年度台上字第一六七六號
　　上　訴　人　謝振邦
　　　　　　　　　　　　送達.
　　被　　　告　甲○○
　　選任辯護人　張迺良律師
右上訴人因自訴被告偽造文書案件，不服台灣高等法院中華民國八十八年十二月二日
第二審判決（八十八年度上訴字第三八四三號，自訴案號：台灣台北地方法院八十八
年度自字第五四三號），提起上訴，本院判決如左：
    主  文
上訴駁回。
    理  由
按刑事訴訟法第三百七十七條規定，上訴於第三審法院，非以判決違背法令為理由，
不得為之。是提起第三審上訴，應以原判決違背法令為理由，係屬法定要件。且必須
依據卷內訴訟資料為具體之指摘，並足據以辨認原判決已具備違背法令之形式，始屬
相當。本件原判決以上訴人即自訴人謝振邦自訴意旨略稱，被告甲○○係公務人員保
障暨培訓委員會之主任委員，明知台北縣環境保護局民國八十七年十月十九日八七北
環人字第五二六九九號函說明二之(二)末句記載：「故暫時先行撤銷該申誡令」，同局
八十七年十月二十六日八七北環人字第五四一四九號函主旨末句亦僅載：「決議暫時
撤銷」，均強調「暫時」二字，嗣又無「撤銷」之後續處分，暫時撤銷之處分顯違反
撤銷權不得附有條件、期限原則，係屬無效之行政處分。該二函僅曰「暫時」，終將
因時效完成回復原申誡二次之行政處分，故所謂「暫時撤銷」，實際上等於未經撤銷
。竟於八十七年十一月二十五日，將明知為不實事項之「案經該局（即台北縣環境保
護局）於八十七年十月十九日以八七北環人字第五二六九九號函復本會略以：再申訴
人雖與其父親職務有身分上之關係，但尚難斷定其有涉及利害事件之證據，故先行撤
銷該申誡令，並於同年十月二十六日以八七北環人字第五四一四九號函撤銷原申誡二
次懲處令在案」等語，登載於其職務上所掌之八十七年十一月二十五日公務人員保障
暨培訓委員會八七公申決字第○二一四號再申訴決定書內，足以生損害於上訴人，因
認被告涉犯刑法第二百十三條之公務員登載不實罪嫌等情。惟自訴意旨所指上開犯罪
情節，已為被告堅決否認，辯稱：公務人員保障暨培訓委員會認台北縣環境保護局考
績委員會及上開二函中所載「暫時」撤銷該申誡令之「暫時」二字，係屬贅語，經決
議通過於上揭再申訴決定書理由說明前開情節，該再申訴決定書所載內容並無不實情
事等情。查上訴人因遭台北縣環境保護局處以申誡二次之行政處分，而向公務人員保
障暨培訓委員會提出再申訴一案，係先經該會函請台北縣環境保護局就上訴人再申訴
內容檢卷答覆，由該局以八十七年十月十九日八七北環人字第五二六九九號函，檢附
相關資料及該事件概述說明之附件答覆該會，始由該會保障處依規定於八十七年十月
二十六日，送經專任委員周世珍審查同意所擬「再申訴駁回」之處理意見後，再經該
會副主任委員朱武獻於八十七年十月二十七日，召集周世珍、林水吉、仉桂美、陳淞
山、林江山、周志宏等六位專任委員，召開保障案件審查會議，經共同審查決議：「
以再申訴不合法，建議再申訴駁回」，同時擬具被告以主任委員身分列名其上之再申
訴決定書稿，並經該會於八十七年十一月二十五日，召開八十八年度第七次委員會議
，審議決定：「照審查會意見通過：再申訴駁回」，此經第一審向公務人員保障暨培
訓委員會調取上訴人再申訴案卷宗核閱屬實。是上開再申訴決定書所載內容，並非由
被告一人所擬具。又公務人員保障暨培訓委員會係屬提供公務人員申訴機會之全國最
高行政機關，所屬委員於審議、決定有關公務人員再復審及再申訴案件時，應超出黨
派，依據法律獨立行使職權，公務人員保障暨培訓委員會組織法第九條第三項定有明
文。上開台北縣環境保護局函係屬該局就上開申誡處分處理經過之說明，僅具提供公
務人員保障暨培訓委員會參考性質，該會委員自應本於對於法律之確信，獨立作成再
申訴決定。是台北縣環境保護局考績委員會及該局函示之任何行政用語，均無從拘束
公務人員保障暨培訓委員會之再申訴決定。觀諸上開台北縣環境保護局八十七年十月
十九日八七北環人字第五二六九九號函，其說明二之(二)固記載：「依據公務員服務法
第十七條規定：『公務員執行職務時，遇有涉及本身及其家族之利害事件，應行迴避
』，謝員雖與其父親職務有身分上之關係，但尚（應係漏載『難』字）斷定其有涉及
利害事件，僅止於嫌疑而已，雖本局曾接獲民眾匿名電話檢舉，然迄今尚未查獲涉及
利害之證據，故暫時先行撤銷該申誡令。」然同函說明四則明確記載：「因本局已決
定撤銷該申誡令，故建請貴會依保障案件審議規則第八條之（五）規定，再申訴標的
已不存在而予以駁回該員之再申訴案，有關撤銷謝員申誡令事宜，本局於發布撤銷函
時將副知貴會知悉」。且據卷附之台北縣環境保護局於八十八年七月三日八八北環人
字第二七八六○號覆第一審法院函敘述：「有關『暫時撤銷』一詞係引用會議決議記
錄，依行政程序言，撤銷已具溯及既往之效力」；「本案懲處令既經撤銷，業已辦結
，並於本局八十八年五月七日八八北環人字第一四九七八號書函告知謝員」等情，足
見上開再申訴決定書所載內容尚無不實情事。再查本件上訴人所稱二次申誡之行政處
分，經公務人員保障暨培訓委員會認定再申訴標的之申誡二次之處分，業據台北縣環
境保護局撤銷，而以程序上駁回上訴人之再申訴，復由台北縣環境保護局依該再申訴
決定書註銷其申誡二次之行政處分，於八十八年三月十二日以八八環人字第一一○五
三號函覆上訴人，並副知考試院銓敘部及公務人員保障暨培訓委員會，此有前開再申
訴決定書、台北縣環境保護局八十八年三月十二日八八北環人字第一一○五三號函、
註銷申誡懲處令影本在卷足憑，亦見上開再申訴決定書並無足生損害於上訴人情事。
從而，上訴人所指被告前揭所為，尚與刑法第二百十三條所規定公務員登載不實罪之
構成要件不該當。復查無其他證據足證被告有被訴犯行，因認被告被訴犯罪尚屬不能
證明，乃維持第一審諭知被告無罪之判決，駁回上訴人在第二審之上訴，已詳予說明
其所憑之證據及認定之理由。從形式觀察，並無認定事實違背證據法則或不備理由等
違法情事存在。上訴人上訴意旨略以：前揭台北縣環境保護局八十七年十月十九日八
七北環人字第五二六九九號函所載：「暫時先行撤銷該申誡令」，及同局八十七年十
月二十六日八七北環人字第五四一四九號函所載：「決議暫時撤銷」，違反撤銷權不
得附有條件、期限原則，係屬無效之行政處分。本件台北縣環境保護局是否已撤銷系
爭申誡處分尚屬不明，被告就前揭再申訴決定書有登載不實情事，其如非由被告一人
所擬具，則尚有其他共犯共同為之。乃原審未傳訊台北縣環境保護局人事承辦人廖文
湘詳予調查究明，而謂被告被訴犯罪係屬不能證明，要有未合等情。惟由上所述，原
判決已說明其就案內所有證據，本於調查所得心證，分別定其取捨，而憑以認定被告
並無被訴公務員登載不實犯行之依據及理由。至於因本件事證已明確，原審乃未傳訊
台北縣環境保護局人事承辦人廖文湘，此亦係事實審法院採證認事之職權行使，難謂
有違法情事。上訴意旨係就原審已說明論斷之事項，任憑己見而為爭論，或就原審採
證認事職權之行使，任意指摘，為單純事實上之爭執，並不足以辨認原判決已具備違
法之形式，自與法律規定得為第三審上訴理由之違法情形不相適合。其上訴違背法律
上之程式，應予駁回。
據上論結，應依刑事訴訟法第三百九十五條前段，判決如主文。
中      華      民      國    九十一    年      三      月    二十八    日
                              最高法院刑事第六庭
                                  審判長法官  吳  雄  銘
                                        法官  池  啟  明
                                        法官  石  木  欽
                                        法官  郭  毓  洲
                                        法官  吳  三  龍
      右正本證明與原本無異
                                              書  記  官
中      華      民      國    九十一    年      四      月      二      日
